【裁判字號】    98,簡上,373
【裁判日期】    990323
【裁判案由】    詐欺
【裁判全文】
臺灣臺南地方法院刑事判決             98年度簡上字第373號
上  訴  人  臺灣臺南地方法院檢察署檢察官
被      告  丙○○
上列上訴人因被告詐欺案件，不服本院98年度簡字第2617號中華
民國98年11月5日第一審判決（聲請簡易判決處刑案號：98年度
偵字第14043號），提起上訴及移送併辦（98年度偵字第13888號
），暨臺灣屏東地方法院檢察署移送併辦（98年度偵字第8625號
），本院管轄之第二審合議庭判決如下：
    主  文
原判決撤銷。
丙○○幫助犯詐欺取財罪，處拘役伍拾日，如易科罰金，以新臺
幣壹仟元折算壹日，中國信託商業銀行永康分行帳號0000000000
00號帳戶之存摺封面影本壹張及提款卡（含密碼）壹枚，均沒收
。
    事  實
一、丙○○明知金融機構帳戶係個人理財之重要工具，關係個人
    財產、信用之表徵，如交付他人使用，有被供作財產犯罪用
    途之可能，竟基於幫助他人詐欺取財之不確定故意，於民國
    98年6月18日下午1時30分許，在臺南火車站旁某超商前，將
    其甫於當日申辦之中國信託商業銀行永康分行帳號00000000
    0000號帳戶之存摺封面影本1張及提款卡（含密碼）1枚，交
    給詐欺集團成員中某真實姓名不詳之成年男子，以此方法幫
    助他人從事犯罪。而詐欺集團成員從上開真實姓名不詳之男
    子取得上開存摺封面影本及提款卡（含密碼）後，即基於自
    己不法所有之犯意，於98年6月20日16時許，撥打電話給
    甲○○，佯稱甲○○日前在MOMO購物台購物時，因付款方式
    有誤，須重新設定，才不會重覆付款云云，致甲○○誤信為
    真而陷於錯誤，於98年6月21日在臺北縣新莊市○○路32號
    ，依指示操作自動提款機，接連匯款4筆（分別為2萬元、2
    萬9千元、2萬9千元、2萬1千元），共計新臺幣（下同）9萬
    9千元至丙○○上開帳戶內。於98年6月20日20時20分許，
    撥打電話給乙○○，佯稱乙○○日前在MOMO購物台購物時，
    原付款方式為分其付款有誤，須依指示改為一次付清云云，
    致乙○○誤信為真而陷於錯誤，於同日在新竹市○○路○段
    375號1樓中國信託商業銀行經國分行，依指示操作自動提款
    機，接連匯款3筆（分別為2萬9千元、3萬元、2萬8千元），
    計8萬7千元至丙○○上開帳戶。上開匯款旋被提領一空，嗣
    甲○○、乙○○發覺受騙，乃報警處理而查悉上情。
二、案經臺南縣警察局永康分局報請臺灣臺南地方法院檢察署檢
    察官聲請簡易判決處刑及移送併辦暨臺灣屏東地方法院檢察
    署移送併辦。
    理  由
一、被告丙○○對本案之卷證資料表示沒有爭執，且迄於言詞辯
    論終結前亦未聲明異議。本院審酌該證據資料作成時之情況
    ，核無違法取證或其他瑕疵，且為證明本件犯罪事實所必要
    之重要關係事項，認為以之作為證據為適當，上開部分具傳
    聞性質之相關證據資料，依刑事訴訟法第159條第1項、第2
    項規定自得作為證據。
二、上揭犯罪事實，業據被告丙○○於本院審理中坦承不諱，核
    與被害人甲○○、乙○○於警詢時所指述之情節相符，並有
    中國信託商業銀行98年7月9日中信銀字第09822271208518號
    函（附被告之開戶申請書影本及帳戶歷史交易查詢表各1份
    ）、被害人甲○○匯款9萬9千元之客戶交易明細表4紙、被
    害人乙○○匯款8萬7千元之客戶交易明細表3紙及臺北縣政
    府警察局新莊分局新莊派出所受理詐騙案件紀錄表、新竹市
    警察局第一分局北門派出所受理詐騙案件紀錄表各1份附卷
    可資佐證。事證明確，被告犯行洵堪認定。
三、核被告丙○○所為，係犯刑法第339條第1項、第30條第1項
    之幫助詐欺取財罪。被告以一幫助行為而致甲○○、乙○○
    2人被騙，觸犯2相同之幫助詐欺取財罪名，應依刑法第55條
    想像競合犯之規定，從一重處斷。被告係幫助犯，爰依刑法
    第30條第2項之規定，減輕其刑。臺灣臺南地方法院檢察署
    檢察官移送併辦暨臺灣屏東地方法院檢察署移送併辦部分（
    即犯罪事實欄甲○○被詐騙部分），與檢察官聲請簡易判決
    處刑部分（即犯罪事實欄乙○○被詐騙部分），有想像競合
    犯之裁判上一罪關係，為聲請處刑效力所及，本院自得一併
    審理。原審以被告犯行明確，復審酌被告將其名下之中國信
    託商業銀行永康分行帳戶存摺影本、提款卡（含密碼）幫助
    他人詐欺，助長他人犯罪，增加政府查緝困難，危害交易秩
    序與社會治安，造成本案被害人之財產損失，並考量被告事
    後認罪，頗有悔意，態度良好等一切情狀，判處被告拘役50
    日及諭知如易科罰金，以1千元折算1日，固非無見。惟原審
    未及審酌臺灣臺南地方法院檢察署檢察官移送併辦暨臺灣屏
    東地方法院檢察署移送併辦部分（即犯罪事實欄甲○○被詐
    騙部分），尚有未洽，檢察官據以上訴，為有理由。又中國
    信託商業銀行永康分行帳號000000000000號帳戶之存摺封面
    影本1張及提款卡（含密碼）1枚，係被告所有，為被告供犯
    罪所用之物，被告僅將上開之物交付詐欺集團成員使用，並
    非賣給詐欺集團成員，上開之物仍為被告所有，且詐欺集團
    成員事後有將上開提款卡（含密碼）還給被告，業據被告於
    警詢時供述明確，上開之物自應依法沒收。原審就此部分未
    諭知沒收，於法亦有未合。原判決既有上開瑕疵，即屬無可
    維持，應予撤銷改判。審酌被告之品行（無犯罪前科）、智
    識教育程度為國中畢業、生活經濟狀況不佳、其明知金融機
    構帳戶係個人理財之重要工具，關係個人財產、信用之表徵
    ，如交付他人使用，有被供作財產犯罪用途之可能，竟未審
    慎處理，以致造成被害人甲○○、乙○○被詐騙，分別損失
    9萬9 千元及8萬7千元，雖然事後坦承犯行並有悔意，惟其
    並未與被害人成立民事和解賠償被害人之損失等一切情狀，
    爰判處如主文第2項所示之刑並諭知易科罰金之標準，以示
    懲儆。又中國信託商業銀行永康分行帳號000000000000號帳
    戶之存摺封面影本1張及提款卡（含密碼）1枚，係被告所有
    ，且為被告供犯罪所用之物，依刑法第38條第1項第2款規定
    ，並宣告沒收。
據上論斷，應依刑事訴訟法第455條之1第1項、第3項、第369條
第1項前段、第364條、第299條第1項前段，刑法第339條第1項、
第30條第1項、第2項、第55條、第41條第1項前段、第38條第1項
第2款，刑法施行法第1條之1，判決如主文。
本案經檢察官丁○○到庭執行職務
中    華    民    國    99    年    3    月    23     日
            刑事第一庭    審判長法  官  夏金郎
                                法  官  鄭銘仁
                                法  官  林勝利
以上正本證明與原本無異。
本件不得上訴。
                                書記官  曾國華
中    華    民    國    99    年    3    月    24    日
附錄本案論罪科刑法條全文：
中華民國刑法第339條
意圖為自己或第三人不法之所有，以詐術使人將本人或第三人之
物交付者，處5年以下有期徒刑、拘役或科或併科1千元以下罰金
。
以前項方法得財產上不法之利益或使第三人得之者，亦同。
前二項之未遂犯罰之。

司法院資訊處製作；財團法人民間司法改革基金會備份。
